【裁判字號】    94,重訴,131
【裁判日期】    950707
【裁判案由】    損害賠償
【裁判全文】
臺灣臺中地方法院民事判決  94年度重訴字第131號
原      告  阮詮瀠
            甲○○
上  二  人
法定代理人  乙○○
            壬○○
原      告  癸○○
法定代理人  辛○○
            丁○○
上三人共同
訴訟代理人  戊○○律師
複  代理人  曹宗彝律師
被      告  臺灣菸酒股份有限公司
法定代理人  庚○○
訴訟代理人  游琦俊律師
上列當事人間請求損害賠償事件，本院於民國95年6月23日言詞
辯論終結，判決如下：
    主      文
被告應給付原告阮詮瀠新台幣貳佰陸拾參萬捌仟伍佰肆拾參元，
原告甲○○新台幣壹拾陸萬柒仟陸佰零肆元，原告癸○○新台幣
壹拾萬壹仟陸佰元，及均自民國94年3月22日起至清償日止按年
息5%計算之利息。
原告其餘之訴駁回。
訴訟費用由被告負擔70%；原告阮詮瀠負擔12%；原告甲○○負擔
8%；原告癸○○負擔10%。
本判決原告勝訴部分於原告阮詮瀠、甲○○、癸○○各以新台幣
捌拾捌萬元、新台幣伍萬陸仟元、新台幣萬肆仟元為被告供擔
保後，得假執行。但被告如各以新台幣貳佰陸拾參萬捌仟伍佰肆
拾參元、新台幣壹拾陸萬柒仟陸佰零肆元、新台幣壹拾萬壹仟陸
佰元為原告阮詮瀠、甲○○、癸○○預供擔保後，得免為假執行
。
原告其餘假執行之聲請駁回。
    事實及理由
壹、按當事人喪失訴訟能力或法定代理人死亡或其代理權消滅者
    ，訴訟程序在有法定代理人或取得訴訟能力之本人，承受其
    訴訟以前當然停止；惟有訴訟代理人時不適用之；另承受訴
    訟人，於得為承受時，應即為承受之聲明。民事訴訟法第17
    0條、第173條及第175條第1項分別定有明文。本件訴訟繫屬
    中，被告公司之法定代理人變更為庚○○，嗣庚○○並聲明
    承受訴訟，核符前開規定，應予准許。
貳、按訴狀送達後，原告不得將原訴變更或追加他訴，但擴張或
    減縮應受判決事項之聲明者，不在此限，民事訴訟法第255
    條第1項第3款定有明文。本件原告原起訴請求被告應給付阮
    詮瀠、甲○○、癸○○各新台幣（下同）5,725,964元、522
    ,440 元、501,610元及法定遲延利息，嗣於訴訟進行中，就
    其請求聲明減縮為被告應給付阮詮瀠、甲○○、癸○○各3,
    158,543元、517,604元、501,600元及法定遲延利息，核屬
    減縮應受判決事項之聲明，而與首揭規定相符，應予准許，
    合先敘明。
、原告主張：(1)原告阮詮瀠、甲○○、癸○○於民國（下同）
    92年11月23日下午3時許，由渠等父母陪同至台中市○○區
    ○○路2號被告臺灣菸酒股份有限公司所有之台中酒廠，參加
    聯合廠商特賣會之活動，並搭乘廠內遊園車參觀酒廠，嗣至
    酒廠釀造大樓2樓步行參觀時，原告3人踏穿鋪蓋在空調風管
    間隙上之鍍鋅鐵板而掉落至1樓地板，造成阮詮瀠左側股骨
    頸移位型骨折、甲○○腹壁挫傷、癸○○雙側足部外傷。(2)
    被告為提高營業額，吸引民眾至其經營之台中酒廠觀光，該
    觀光地點各項設施之設置及服務之提供，與其商品銷售有密
    不可分之關係，被告應確保所提供之服務及所設置之各項設
    施具有可合理期待之安全性，使消費者得以在安全環境中觀
    光。而事故地點之釀造大樓2樓係一開放式空間，屬參觀動
    線之一，不論係大人或兒童在參觀時均有可能途經前開空調
    風管處，是被告公司在設置空調風管時，應注意其危險性，
    設置防護措施或樹立明顯警告標誌，避免參觀人員進入該區
    域而發生危險。又台中酒廠為交通部觀光局介紹之中台灣觀
    光景點之一，家長多會攜帶幼童前往觀光，故被告對參觀環
    境安全性之考量，不應僅以大人為出發點，認為一般人在正
    常狀態下係不可能鑽入該2樓空調風管間隙處踩踏，使其上
    鍍鋅鐵板無法承重而陷落，進而發生墜落1樓受傷之情形。
    被告亦應以兒童安全為出發點，慮及幼童體型較小且天性活
    潑、好動嬉戲，為防範墜落情形發生，被告應於該空調風管
    處為防護措施，並以明顯圖案標誌或以文字說明該區域為危
    險區域，使大人、兒童均能明瞭該區域為不得進入之危險區
    域。惟被告公司並未於該區域設置明顯警告標誌及任何防護
    措施，復未有員工在現場管理，亦無告知兒童必須有大人之
    陪同始能進入該區域內。被告對其所有之釀造大樓2樓空調
    風管設置及管理既有欠缺，未具可合理期待之安全性，依民
    法第184條、第191條及消費者保護法第7條等規定，被告應
    對原告所受之損失負損害賠償責任。(3)本件原告受有下列損
    害：1.醫療費用：阮詮瀠為210,175元、甲○○為17,604元
    、癸○○為1,600元。2.阮詮瀠因傷重需人看護，支出看護
    費用198,000元。3.阮詮瀠所受之傷害需裝設髖支架加以復
    健，而髖支架費用約為20,000元，約需2年更換1次，則至成
    年止需支出6次髖支架費用計120,000元。4.阮詮瀠所受之左
    側股骨頸移位型骨折傷害，經鑑定結果其殘廢等級為第11級
    ，依各殘廢等級喪失或減少勞動能力比率表，喪失勞動能力
    程度之比例為38.45%。依勞動基準法規定之基本工資每月15
    ,840 元計算，年工資所得為190,080元，復依前述減少勞動
    能力之比例計算，阮詮瀠年工資所得減少73,086元，則其20
    歲起至60歲止40年減少勞動能力之總額，經扣除中間利息後
    為1,630,368元。5.精神慰撫金：阮詮瀠於案發時年僅7歲，
    從2樓掉落下來，對其幼小心靈造成極大創傷，且身體遭受
    莫大痛楚，須接受開放性復位併鋼釘內固定手術，疼痛難耐
    ，嗣陸續回診，治療所耗時間冗長，且迄今仍無法久站，須
    使用髖支架及拐杖行走並仰賴他人幫忙、照顧，生活上極為
    不便，日後並極有可能兩腳長短不一，對身為女子之阮詮瀠
    而言，外貌影響甚鉅，故請求精神慰撫金1,000,000元。另
    甲○○、癸○○於案發時各僅5歲、3歲，其等從被告廠區2
    樓掉落下來，身心嚴重受創，常生莫名之恐懼感，如遇有水
    溝不敢跨越，因此各請求500,000元精神慰撫金。以上損害
    金額，總計阮詮瀠為3,158,543元，甲○○為517,604元，癸○○為501,600元。並聲明：被告應給付原告阮詮瀠、甲○○、癸○○各3,158,543元、517,604元、501,600元，及均
    自起訴狀繕本送達被告之翌日即94年3月22日起至清償日止
    按年息5%計算之利息；原告願供擔保，請准宣告假執行。
肆、被告抗辯：(1)92年11月23日原告3人係由其等父母攜同至被
    告公司參觀部分製酒流程，並由被告公司導覽解說員己○○
    出面接待及免費導覽解說。該次參觀人數共約20人左右，己○○自大門口接待該參觀人群，起先安排搭乘參觀專車參觀
    廠內部分設施，己○○並利用車上廣播器向所有參觀人員宣
    導各項安全注意事項，要求所有參觀人員於參觀過程及車輛
    行進中必須就座不可站立或走動，不可將頭、手伸出車外，
    並提醒家長應特別注意兒童安全等語。嗣參觀專車到達徒步
    參觀區下車前，己○○亦再次利用車上廣播器要求所有參觀
    人員須跟隨導覽解說員行進，不可脫離隊伍，亦不可擅自靠
    近或進入非開放供參觀之工作區域，並且再次叮嚀家長要注
    意兒童安全等語。嗣參觀隊伍行進至釀造大樓2樓時，原告
    阮詮瀠、甲○○之母壬○○擅自脫隊去上廁所，並未將該2
    名原告託他人善加照顧，而3名原告其餘家人亦未注意照顧
    原告3人之安全，原告3人復未遵守己○○所解說之安全注意
    事項，擅自脫離參觀隊伍，進入非開放供參觀之工作區域玩
    捉迷藏遊戲，嗣原告3人更一起鑽入2樓空調風管間隙踩踏，
    致原封蓋於其上之鍍鋅鐵板無法承受原告3人之重量而陷落
    ，原告3人始墜落1樓而受傷。而上開空調風管間隙位於非開
    放供參觀之工作區域且緊鄰牆壁，該非開放供參觀區○○○○○道間並有排水溝槽暨其上鐵條柵蓋等物以資區隔，又上
    開空調風管間隙寬約38公分，距離牆壁之深度約100公分，
    在1、2樓孔洞間裝設有鍍鋅鐵板分別於兩端以螺絲及鉚釘固
    定覆蓋其上，是被告公司確已依建築技術規則建築設備編第
    92條第5、10款、第94條規定，設置保管上開風管設備，一
    般人在正常狀態下，不可能鑽入該2樓空調風管間隙，用力
    踩踏令其上鍍鋅鐵板無法承重而陷落，發生墜落1樓受傷之
    情形。(2)原告癸○○（89年11月4日生）、甲○○（87年9月
    8日生）於事發當時未滿6歲，原告阮詮瀠（85年8月10日生
    ）甫滿7歲，3人皆屬兒童及少年福利法第2條所稱未滿12歲
    之兒童，依民法第1084條第2項、兒童及少年福利法第32條
    之規定，其等之父母皆負有不得使之獨處於易發生危險或傷
    害之環境之保護教養義務。本件原告3人係因彼等父母未善
    盡保護教養義務，及彼等自己不遵守被告公司導覽解說員己○○所宣導之參觀安全注意事項，致生墜落受傷意外。被告
    對上開空調風管工作物之設置或保管並無欠缺，且對於防止
    上開損害之發生已盡相當之注意義務，自無須對原告負損害
    賠償責任。(3)判斷民法第191條第1項所規定之工作物所有人
    是否盡其相當注意，亦應斟酌被害人是否已盡可期待之自我
    保護義務。即被害人對於接近或進入建築物、工作物可能有
    具體危險存在之狀態，當有預見，且被害人如遵守相關警告
    、禁止指示，不違背相關警告、禁止指示，接近或進入建築
    物、工作物，應不致發生損害之危險，此情況並足以引起一
    般人客觀上正當之信賴者而言。是倘被害人本應遵守相關警
    告、禁止指示，避免發生損害之危險，竟仍甘冒危險執意行
    之，自應就其自己之任意行為所招致之損害，負全部責任。
    (4)被告公司開放台中酒廠供人參觀，並未收取任何費用，旨
    在介紹釀酒製作過程，雖可能因此衍生剌激購買慾之反射利
    益，但終非被告之營業，亦非為營業所提供之「服務」，且
    原告並無經濟活動中之消費行為，故非屬「以消費為目的而
    為交易使用商品或接受服務」之消費者，其行為與「至台中
    公園內散步」並無二致，是本件應無消費者保護法之適用。
    (5)退步言之，倘認本件被告公司應負損害賠償責任，惟原告
    3人未遵守導覽解說員所宣導之參觀安全注意事項，擅自脫
    隊進入非開放供參觀之工作區域嬉戲，踩踏空調風管間隙之
    鍍鋅鐵板而墜落；原告之法定代理人辛○○、丁○○、乙○○、壬○○4人亦疏未善盡保護教養原告3人之義務，故原告
    3人及其等法定代理人4人就損害之發生亦顯然與有過失，被
    告得依民法第217條之規定主張過失相抵。(6)阮詮瀠之傷勢
    狀況，若能於復健科門診密切追蹤，則不一定必須使用髖支
    架，即或使用，亦不須經常使用，故阮詮瀠請求被告給付裝
    設髖支架之費用120,000元，並無理由。又阮詮瀠之一下肢
    是否縮短3公分並非確定之既成現實狀態，故並不符合勞工
    保險殘廢給付標準表第122項（殘廢等級第11級）之身體障
    害情形，其主張喪失勞動能力程度之比例已達38.45%，殊屬
    無據。又原告3人所請求慰撫金之金額均過高，應予酌減。
    並聲明：原告之訴駁回；如受不利判決，願供擔保請准宣告
    免為假執行。
伍、本院判斷：
一、查原告阮詮瀠、甲○○、癸○○於92年11月23日下午3時許
    ，由其等父母攜同至台中市○○區○○路2號被告公司所有之
    台中酒廠遊玩，並隨參訪人群，由被告公司導覽解說員己○○帶領至酒廠釀造大樓2樓步行參觀時，原告3人踏穿鋪蓋在
    空調風管間隙上之鍍鋅鐵板而墜落至1樓地板，造成阮詮瀠
    左側股骨頸移位型骨折、甲○○腹壁挫傷、癸○○雙側足部
    外傷等事實，業經證人己○○證述綦詳，復有事故地點及空
    調風管照片、診斷證明書在卷可憑，且為兩造所不爭執，堪
    認為真實。
二、按工作物所有人負責之理由，一為報償責任，亦即工作物所
    有人使用工作物獲有利益，即應負擔由工作物所生之損害。
    二為危險責任，即具有危險性工作物之所有人，對其工作物
    所生危險，應負賠償之責，始合於損害公平分配之理想。民
    法第191條第1項規定：「土地上之建築物或其他工作物所致
    他人權利之損害，由工作物之所有人負賠償責任。但其對於
    設置或保管並無欠缺，或損害非因設置或保管有欠缺，或於
    防止損害之發生，已盡相當之注意者，不在此限。」係採舉
    證責任倒置方式，亦即先由法律推定賠償義務人有過失，賠
    償義務人如欲免責，須負無過失舉證之責。本件被告雖以前
    述各點辯稱其對系爭空調風管之設置或保管並無欠缺，惟查
    ：(1)證人即被告公司員工丙○○證稱：「我平日工作是製酒
    ，當日我洽輪值司機，並且搭配另一名解說員即己○○，因
    為我們台中酒廠假日都會排司機及解說員，每半個小時就有
    一組人員開一部遊園車搭載來廠內參觀的民眾，導覽參觀廠
    區設施（是義務性導覽，開放參觀，並未另收門票或車資，
    目的是要鼓勵民眾來台中酒廠觀光消費）。我開車的時候，
    己○○有在車上以擴音器向乘客說明行車安全事項，到達酒
    廠下車要循參訪路線進行參訪時，己○○有說請各位家長注
    意小孩的安全，並且應該跟隨他行進參訪，不得擅自脫隊參
    觀。我就在車上等，並沒有隨同下車。」等語；證人即被告
    公司員工己○○則證稱：「（本件事故發生經過如何？）本
    件是我擔任導覽員，遊客上車以後，我有以麥克風告知遊客
    應該注意行車安全事項，並請家長注意小孩的安全。到了酒
    廠的徒步參觀區，遊客尚未下車前，我在車上用麥克風告知
    遊客現在要下車參觀，請遊客要跟隨我，不可以脫離參觀隊
    伍，不可以到廠內其他工作區域，並再一次強調請家長注意
    小孩的安全。我導覽的那群遊客大約20人左右，我在前面帶
    頭邊走邊解說，我並未發現有人脫隊。事故發生地點是酒廠
    2樓，該地點就是一小片廠內空地，平常並沒有人在那邊工
    作。本件發生事故的空調管是廠區內維持溫度的空調風管，
    從87年建廠完成時就有，該兩條風管四周有用水泥墩做個平
    台加高，風管中間的空隙再用鐵皮封起來，系爭事故發生前
    ，並未曾有人去踩踏過。發生事故的這片空地，是在我們導
    覽路線走廊的右邊，我並沒有帶民眾去那邊參觀，也就是說
    我是帶著民眾沿著走廊走，所以我也沒有注意到有小孩過去
    踩踏系爭風管座。當參觀完2樓我要帶民眾下樓時，在走廊
    另一頭有人在喊小朋友不見了，我就趕快跑過去看，看到家
    長在兩個風管的中間翻鐵皮，我有聽到樓下有小孩在哭的聲
    音，我問家長為何要翻鐵皮，他說小孩子不見了，我那時就
    趕快帶家長到1樓去找小孩，結果3個小孩就掉落在1樓冷風
    機旁邊的地上。我們1樓的高度約6公尺，也就是小孩跌落的
    高度約6公尺。我們從來沒有想過有人會上去踩踏風管間隙
    的鐵皮，因為那個間隙寬度蠻窄的，平常也沒有人會去那邊
    維修操作。」、「（系爭事故區域有無做特別的隔離設施？
    ）沒有。風管的基座有做水泥墩墊高，水泥墩的高度約10到
    15公分。「（小孩從何掉落的？）我們事後推論小孩應是從
    風管間隙的鐵皮踩空後掉下去。」等語。由上開證詞可知：
    被告公司導覽人員並未警示參觀民眾系爭空調風管間隙鐵皮
    潛存踩穿墜樓之危險性。而依卷附以各角度拍攝事故地點之
    多紙清晰照片所示，系爭空調風管所在位置，緊鄰參觀路線
    之走廊旁，該處為一空曠之開放空間，與走廊連成一片，其
    間並無任何屏風、柵欄等區隔設施。至黃色分隔線，被告自
    承係本件事故發生後2日始行漆劃。而走廊側邊之排水溝槽
    ，其上覆有平整細密之鐵條柵蓋，顯然不具任何阻隔區分作
    用。被告辯稱空調風管所在之空曠開放空間為「非開放供參
    觀之工作區域」云云，實屬牽強。證人己○○亦證稱該處為
    「一小片廠內空地，平常並沒有人在那邊工作」。若該處確
    為禁止參觀之工作區域，理應有區隔設施或告示標誌，導覽
    人員率眾行經該處時，亦當提醒或管制民眾勿入該處，惟被
    告公司並無該等作為，則參觀遊客群於走廊熙攘行進間逸入
    該處空地，本屬自然。(2)公共場所中具有危險性之機具設備
    或工作物，如變電箱、鍋爐機房、蓄水池等，皆設有阻隔設
    施（鐵絲網、柵欄、門禁上鎖等）或警告標誌（高壓勿近、
    禁止進入、水深危險等），以防止民眾接近危險源而發生意
    外事故。系爭空調風管為貫穿2樓樓地板之2道併立四方型風
    管，2道風管之間隙雖非寬敞，然亦足容人進入。其所在處
    既緊鄰參觀走道，則非僅兒童嬉戲可能進入，即使成人，如
    鑰匙等物件不慎掉落其間，亦有可能進入踩踏該2道空調風
    管間隙之鍍鋅鐵板。該鍍鋅鐵板固定之方式、強度既不足以
    支撐人體重量，而有踏穿踩空墜樓之危險，被告即應設置阻
    隔設施或警告標誌，以防止民眾進入發生意外。被告未為此
    等防範作為，其就系爭空調風管之設置及保管，顯不足保障
    參觀遊客之人身安全，而有欠缺。(3)被告雖另辯稱業依建築
    技術規則建築設備編第92條第5、10款、第94條等規定設置
    保管上開風管設備等語，惟查建築技術規則建築設備編第92
    條第5、10款係規定機械通風設備及空氣調節設備之風管構
    造，第94條係規定防火閘板之設置位置及構造，本件危險所
    在係封補二道風管間隙之鍍鋅鐵板強度不足，復乏阻隔或警
    示設施，致使接近者誤判該鍍鋅鐵板處亦屬同平面樓地板之
    一部分，具有相當荷重能力，進而踩踏失事，此等工作物之
    欠缺，尚與風管構造是否符合前開規定無涉，而難執為對被
    告有利之認定。
三、被告公司導覽人員雖有請參觀遊客家長注意隨行孩童安全，
    惟並未提及系爭空調風管之危險性。又系爭空調風管緊臨參
    觀動線，復無任何阻隔設施或警示標誌，途經之遊客，不論
    長幼，均無從查知風管間隙脆弱之鍍鋅鐵板下，潛藏深達6
    公尺之空洞，故難認原告3人或其等家長就本件事故之發生
    ，具有過失存在。系爭墜樓事故，應認係被告設置保管工作
    物於安全上有所欠缺所致，被告所辯其已盡注意義務，原告
    及其等父母就損害之發生與有過失等節，均無足採。
四、按不法侵害他人之身體或健康者，對於被害人因此喪失或減
    少勞動能力，或增加生活上之需要時，應負損害賠償責任；
    不法侵害他人之身體、健康者，被害人雖非財產上之損害，
    亦得請求賠償相當之金額，民法第193條第1項、第195條第1
    項分別定有明文。今被告既因工作物之設置管理有欠缺致原
    告受有前述傷害，自應依民法第191條第1項及前開規定負損
    害賠償責任，茲就原告請求之各項賠償金額審究如下：(1)醫
    療及看護費用：因本件墜樓事故原告阮詮瀠支出必要醫療費
    用210,175元、看護費用198,000元，甲○○支出必要醫療費
    用17,604元、癸○○支出必要醫療費用1,600元，此等項目
    及金額均為被告所不爭執，原告請求賠償，應予准許。(2)髖
    支架費用：原告阮詮瀠固主張其所受之傷害需裝設髖支架加
    以復健，至成年止需支出6次髖支架費用計120,000元云云，
    惟參之澄清綜合醫院中港分院95年1月31日澄高字第952089
    號函載：「一、患者阮詮瀠君，因患股骨頭缺血性壞死，建
    議使用髖支架是避免骨塌陷造成髖脫臼之後遺症，但不需經
    常使用，僅為保護之功用。二、髖支架費用約為兩萬元上下
    ，可稍調整，約需兩年更換，但若病患能於復健科門診密切
    追蹤，則不一定必須使用。」之內容，佐以原告於本院95年
    6月23日審理時尚自承目前並未裝髖支架，且有固定在漢銘
    醫院接受復健治療等語，難認阮詮瀠有使用髖支架之必要性
    及確實受有此項費用之損失，其請求此項金額，尚屬無據。
    (3)勞動能力減損：查原告阮詮瀠因本件墜樓事故，受有左側
    股骨頸移位型骨折，於92年11月23日經送至澄清綜合醫院中
    港分院急診入院，同日接受緊急開放性復位及鋼釘內固定手
    術，術後6個月拔除鋼釘，由於骨折部位血液循環變差，造
    成股骨頭壞死，會影響生長，造成長短腳後遺症。嗣於93年
    10月11日門診追蹤X光，已有明顯股骨頭壞死現象，會遺存
    身體障害，包括1.一下肢可能縮短3公分。2.一下肢三大關
    節有一大關節遺存顯著運動障害等情，有澄清綜合醫院中港
    分院94年11月1日澄敬字第942675號函及診斷證明書在卷可
    憑。是阮詮瀠此等傷勢將導致其體格之缺陷（長短腳）及活
    動之不便，而影響其日後工作之機會及報酬，其自因此一難
    以治癒之重大傷害而減少原應有之勞動能力，而其於事發時
    雖僅為兒童，然可預期其於成年後尚非無工作能力之人，是
    其請求減少勞動能力損害之標的以最低基本工資加以計算尚
    屬可採。而阮詮瀠（85年8月10日生）於事發時年為7歲，其
    須至20歲後方為有完全工作能力之成年人，是計算其得工作
    之年數自應由其滿20歲起至法定退休年齡60歲止之40年期間
    。又原告阮詮瀠上開傷害後遺症之情況，符合勞工保險殘廢
    給付標準表第143項「一下肢三大關節中，有一大關節遺存
    顯著運動障害」之障害標準，而屬殘廢等級第11級，經對照
    各殘廢等級喪失或減少勞動能力比率表所載，其減少勞動能
    力之程度為38.45%。則以行政院所頒87年度勞工每月最低基
    本工資15,840元（目前仍適用）為準，再依霍夫曼式計算法
    扣除中間利息後，阮詮瀠一次可請求被告賠償之40年減少勞
    動能力之損失金額為1,630,496元（計算式：15840x12x38.4
    5%x22.00000000=0000000，元以下四捨五入）。本件其僅請
    求此金額範圍內之1,630,368元，應予准許。(4)精神慰撫金
    ：按慰撫金核給之標準固與財產上損害之計算不同，然非不
    可斟酌雙方身分資力與加害程度，及其他各種情形核定相當
    之數額（最高法院51年台上字第223號判例參照）。本院斟
    酌原告阮詮瀠為85年8月10日生，甲○○為87年9月8日生，
    癸○○為89年11月4日生，於事發當時均屬脆弱、易受傷害
    驚嚇之幼童，原本快樂出遊參觀酒廠，卻自6公尺高處墜落
    ，心理上自受有極大之驚嚇，而其生理上復各受有前述傷害
    ，其中阮詮瀠傷勢最為嚴重，且遺有長短腳、運動障害等後
    遺症，堪信其精神上所受痛苦最鉅，甲○○、癸○○所受傷
    勢較輕，惟甲○○亦因傷住院10日（有診斷證明書在卷可憑
    ），堪認甲○○精神上所受痛苦程度次之，癸○○則最輕；
    被告公司則為台灣最大的菸酒產製集團，資產雄厚、員工眾
    多，其未善盡工作物所有人安全注意義務，對開放參觀廠區
    之空調風管設置管理有所欠缺，致生遊客墜樓意外事故，殊
    值檢討；暨兩造所得及財產（詳如卷附稅務電子閘門財產所
    得調件明細表）等一切情狀，認原告阮詮瀠、甲○○、癸○○3人得請求之精神慰撫金，各以600,000元、150,000元、1
    00,000元為適當。
五、綜上所述，本件原告得主張所受損害之金額，阮詮瀠合計為
    2,638,543元（210175＋198000＋0000000＋600000＝000000
    0），甲○○為167,604元（17604＋150000＝167604），癸○○為101,600元（100000＋1600＝101600）。從而，原告
    依民法第191條第1項工作物所有人責任之法律關係，請求被
    告各給付如數之金額，及均自起訴狀繕本送達被告翌日即94
    年3月22日起至清償日止，按年息5%計算之利息，為有理由
    ，應予准許；逾此範圍之請求，均無理由，應予駁回。又本
    件已依民法第191條第1項特殊侵權行為之規定，准予原告上
    開之請求，則原告另依民法第184條一般侵權行為及消費者
    保護法第7條等規定請求被告賠償上開款項部分，即毋庸再
    予審酌，併此敘明。
六、原告及被告均陳明願供擔保，聲請宣告假執行及免為假執行
    ，就原告勝訴部分，核無不合，爰分別酌定相當之擔保金額
    ，併准許之。至原告敗訴部分，其假執行之聲請因訴之駁回
    而失所附麗，應予駁回。
七、本件事證已臻明確，兩造所為之其他主張、陳述並所提之證
    據，經審酌後，認均與本件之結論無影響，不再一一論述，
    併予敘明。
八、據上論結，本件原告之訴為一部有理由，一部無理由，依民
    事訴訟法第79條、第85條第1項但書、第390條第2項、第392
    條第2項，判決如主文。
中    華    民    國    95    年    7     月    7     日
                  民事第二庭    審判長法  官  許冰芬
                                      法  官  呂明坤
                                      法  官  蔡建興
正本係照原本作成。
如對本判決上訴，須於判決送達後20日內向本院提出上訴狀。
中    華    民    國    95    年    7     月    7     日
                                      書記官

司法院資訊處製作；財團法人民間司法改革基金會備份。
